【裁判字號】    95,訴,145
【裁判日期】    950518
【裁判案由】    強盜等
【裁判全文】
臺灣臺中地方法院刑事判決               95年度訴字第145號
公  訴  人  臺灣臺中地方法院檢察署檢察官
被      告  甲○○
選任辯護人  王素玲律師
上列被告因強盜等案件，經檢察官提起公訴（94年度偵字第1879
5號），本院判決如下：
    主    文
甲○○意圖為自己不法之所有，結夥三人以上，攜帶兇器，以強
暴至使不能抗拒，而取他人之物，未遂，處有期徒刑肆年，扣案
之黑色棒球帽壹頂、白色手套壹雙、行動電話貳支及木柄斧頭壹
支均沒收；又對於公務員依法執行職務時，施強暴，處有期徒刑
壹年。應執行有期徒刑肆年拾月，扣案之黑色棒球帽壹頂、白色
手套壹雙、行動電話貳支及木柄斧頭壹支均沒收。
    犯罪事實
一、甲○○與丁○○（另由臺灣臺中地方法院檢察署檢察官偵辦
    中）、真實姓名年籍均不詳而綽號「小川」及自稱「蔡春瑞
    」之成年男子，共同基於意圖為自己不法所有之犯意聯絡，
    先於民國九十四年十一月八日上午十一時許，由自稱「蔡春
    瑞」之成年男子撥電話予位於臺中市○○區○○路三段五三
    號之晟泰當鋪，向職員戊○○佯稱有一輛賓士牌Ｅ３５０型
    式的汽車欲典當新臺幣（下同）一百十萬元，相約在臺中縣
    清水鎮○○路二八之一號前見面等語，因戊○○對該址不熟
    ，自稱「蔡春瑞」之成年男子即要求戊○○行至臺中縣清水
    鎮國道四號清水交流道時，再打門號0000000000
    號之手機號碼或00－00000000號市內電話號碼聯
    絡，因戊○○前曾於九十四年十月十一日上午九時許亦有接
    到真實姓名年籍均不詳而自稱「陳志平」之成年男子撥打晟
    泰當舖的電話佯稱欲典當汽車，留下0000000000
    號之手機號碼及00－00000000號市內電話號碼以
    供聯絡，惟戊○○依約於當日下午二時許前往臺中縣大安鄉
    ○○路二三六號時卻遭人持膠柄斧頭一支抵住脖子至使不能
    抗拒而被強盜車輛鑰匙及所攜典當款項九十萬元，歹徒並遺
    留膠柄斧頭一支於車內，戊○○因而心生警覺，認為所留電
    話中都有00－00000000號市內電話號碼，懷疑應
    是同批歹徒，即向警方報案，並與自稱「蔡春瑞」之成年男
    子相約於同日下午二時三十分許抵達臺中縣清水鎮國道四號
    清水交流道後再打電話聯絡碰面地點，戊○○即駕駛車牌號
    碼５８６８－ＨＹ號自用小客車，由臺中市警察局第二分局
    偵查佐蔡瑞堂坐右前座，偵查佐周天麟坐右後座，偵查佐唐
    世豪坐後座中間，偵查佐蔡清鋒坐左後座，且蔡瑞堂、周天
    麟、唐世豪、蔡清鋒均身穿寫有「警察」字樣的制式防彈衣
    ，其餘偵查隊長、小隊長及偵查佐共七人分乘三部車尾隨支
    援，於同日下午二時三十分許抵達上開約定地點後，由戊○○撥打門號0000000000號手機號碼聯絡，依對方
    指示前往臺中縣清水鎮○○路二八之一號，但戊○○找不到
    該址，遂將車停在臺中縣清水鎮○○路十之一號前，並打電
    話給自稱「蔡春瑞」之成年男子，約定雙方在該處見面。而
    丁○○、綽號「小川」之成年男子以甲○○所使用之門號0
    000000000、0000000000號行動電話聯
    絡後，亦相約攜帶木柄斧頭一支共乘車牌號碼ＫＰ－３７７
    １號自用小客車前往該處，嗣於同日下午二時四十五分（起
    訴書誤載為下午二時三十分）許，綽號「小川」之成年男子
    駕駛車牌號碼ＫＰ－３７７１號自用小客車，由丁○○坐右
    前座，甲○○坐後座，結夥三人，突然自車牌號碼５８６８
    －ＨＹ號自用小客車之左後方急駛至該車車前並擦撞該車之
    左前保險桿，再往前開一小段距離後停下，斜擋戊○○所駕
    駛之該車，甲○○即頭戴黑色棒球帽一頂，手戴白色手套一
    雙並持客觀上足以傷害人之生命、身體，可供兇器使用之木
    柄斧頭一支，從車牌號碼ＫＰ－３７７１號自用小客車之右
    後方下車，衝向車牌號碼５８６８－ＨＹ號自用小客車朝左
    後車窗猛劈，而丁○○超出與甲○○結夥三人以上，攜帶木
    柄斧頭一支之加重強盜犯意聯絡，另持仿ＷＡＬＴＨＥＲ廠
    ＰＰＫ／Ｓ型半自動手槍換裝土造金屬槍管而成之具有殺傷
    力的改造手槍一枝（槍枝管制編號：0000000000
    ，含彈匣一個）內裝填改造子彈三顆下車，持之指向車牌號
    碼５８６８－ＨＹ號自用小客車的車頭，適蔡清鋒開門下車
    ，該車之左後車窗始未被甲○○劈破，而僅有裂痕（車牌號
    碼５８６８－ＨＹ號自用小客車遭毀損部分未據告訴），蔡
    清鋒身穿寫有「警察」字樣的制式防彈衣下車後，即對著甲○○大喊「警察，不要動」等語而表明身分，惟甲○○恐遭
    逮捕，竟另行基於對於依法執行職務之公務員施強暴之犯意
    ，持木柄斧頭砍向蔡清鋒，蔡清鋒因右手持槍不及鳴槍示警
    ，即舉左手欲擋開，致左手虎口遭斧頭割傷零點五公分（傷
    害部分未據告訴），甲○○見狀，一邊持斧頭揮舞一邊往後
    退逃，適蔡瑞堂已從右前座下車，亦大喊「警察，不要動」
    等語而表明身分，並對空鳴槍一發示警，且往前注意丁○○
    退回車牌號碼ＫＰ－３７７１號自用小客車之舉動，此時甲○○亦欲搭車逃逸，竟接續前開對於依法執行職務之公務員
    施強暴之犯意，面對蔡瑞堂，高舉木柄斧頭往前丟向蔡瑞堂
    ，同時間，蔡瑞堂雖對甲○○腿部開槍射擊一發，周天麟對
    甲○○手、腳處開槍射擊三發，蔡清鋒向甲○○腳部開槍射
    擊二發，惟蔡瑞堂仍閃避不及而受有右前臂零點五公分之挫
    傷（傷害部分未據告訴），此時，綽號「小川」之成年男子
    趁隙搭載丁○○逃逸，甲○○則跑步約三十至四十公尺後，
    為蔡清鋒、蔡瑞堂制服而當場查獲，甲○○與丁○○、綽號
    「小川」結夥三人以上攜帶兇器強盜之犯行始未得逞，並經
    警扣得黑色棒球帽一頂、白色手套一雙、行動電話二支、木
    柄斧頭一支、門號0000000000、0000000
    000號之ＳＩＭ卡各一張。戊○○並提供九十四年十一月
    四日歹徒留下之膠柄斧頭一支供警察查辦。
二、案經臺中市警察局第二分局移送臺灣臺中地方法院檢察署檢
    察官偵查起訴。
    理    由
壹、有罪部分：
一、訊據被告甲○○雖坦承於上開時、地與同案被告丁○○及綽
    號「小川」之成年男子共乘車牌號碼ＫＰ－３７７１號自用
    小客車，至臺中縣清水鎮○○路十之一號前，頭戴黑色棒球
    帽一頂，手戴白色手套一雙並持木柄斧頭一支下車，持木柄
    斧頭一支朝車牌號碼５８６８－ＨＹ號自用小客車之左後車
    窗砍一下等情不諱，惟矢口否認有何結夥三人以上攜帶兇器
    強盜未遂、對於執行職務公務員施以強暴之犯行，辯稱：丁○○邀其去找人打架，在車上交給其木柄斧頭一支，並拿白
    色手套一雙要其載上，說這樣比較不傷手且不會留下指紋，
    到達現場後，丁○○指著車牌號碼５８６８－ＨＹ號自用小
    客車，說就是這一輛車，其看該車上有坐了四、五個人，想
    說將該車左後車窗打破，嚇嚇對方就好，就拿斧頭衝下車往
    該車左後車窗砍一下，後來看到警察下車，其就往回跑，木
    柄斧頭不知掉到何處，其沒有持木柄斧頭砍警察，也沒有將
    斧頭往警察身上丟云云。惟查：
（一）茍係找人打架，當會先行辨識對象是否無誤後，再行出手
      ，以免人別錯誤徒增糾紛，然觀之被告甲○○於上開時、
      地，在綽號「小川」之人將車牌號碼ＫＰ－３７７１號自
      用小客車停住後，即馬上衝到車牌號碼５８６８－ＨＹ號
      自用小客車旁，不待該車之人下車，隨即以木柄斧頭一支
      朝左後車窗砍下之舉動，顯見被告甲○○應係急欲砍破車
      窗後控制對方，是以其舉止，應非僅找人打架而已，當係
      有控制他人行動自由之意。故其辯稱：當天丁○○僅是邀
      他去找人打架云云，顯與經驗法則不符。
（二）證人戊○○於當日前往臺中縣清水鎮○○路十之一號，係
      因接到自稱「蔡春瑞」之成年男子欲以一百十萬元之代價
      典當賓士牌Ｅ３５０型式的汽車，是在正常情況下，證人
      戊○○本會攜帶巨額現款前往辦理典當事宜，且被告甲○○於九十四年十一月九日第一次警詢時坦承：在車上丁○○有用行動電話與對方聯絡等情，顯見被告甲○○當知其
      前往上址之目的，係為強盜他人財物甚明。況共犯丁○○
      、自稱「蔡春瑞」之成年男子夥同被告甲○○一同抵達上
      址後，被告甲○○即持木柄斧頭一支劈砍證人戊○○所駕
      駛車輛之左後車窗，而對證人戊○○實施強暴之犯行，此
      有照片七張在卷可稽，且有黑色棒球帽一頂、白色手套一
      雙、木柄斧頭一支扣案可證，惟幸經證人戊○○事先報警
      偕同警員到場始未遂，是被告甲○○與共犯丁○○、自稱
      「蔡春瑞」之成年人間，就加重強盜未遂犯行，確事前有
      犯意聯絡且有行為分擔，應堪認定。
（三）證人蔡清鋒、蔡瑞堂於本院九十五年二月二十三日審理時
      均到庭證述：偵查佐蔡清鋒、蔡瑞堂、周天麟、唐世豪於
      出發前往現場前，均身穿寫有「警察」字樣的制式防彈衣
      ，且於一下車時，均大喊「警察，不要動」等語之情綦詳
      ，顯見由在場警員之外觀及言語，均可清楚辨識證人蔡清
      鋒、蔡瑞堂的身分，係執行職務之警察甚明。再者，被告
      於見聞證人蔡清鋒、蔡瑞堂及偵查佐周天麟、唐世豪身著
      寫有「警察」字樣的制式防彈衣並大喊「警察，不要動」
      等語後，仍先持木柄斧頭一支砍向證人蔡清鋒，證人蔡清
      鋒因右手持槍不及鳴槍示警，舉左手欲擋開，致左手虎口
      遭斧頭割傷零點五公分，被告甲○○見狀，一邊持斧頭揮
      舞一邊往後退逃，再於面對證人蔡瑞堂，高舉木柄斧頭往
      前丟向證人蔡瑞堂，致證人蔡瑞堂受有右前臂零點五公分
      之挫傷等情，亦經證人蔡清鋒、蔡瑞堂到庭結證屬實，且
      有中國醫藥大學附設醫院診斷證明書二紙在卷可稽，顯徵
      被告甲○○確有對於執行職務公務員施以強暴之行為。是
      被告甲○○辯稱：其沒有持木柄斧頭砍警察，也沒有將斧
      頭往警察身上丟云云，核與事實不符而不可採。
（四）綜合上情，被告甲○○前開辯詞，顯係砌詞卸責之語，不
      足採信。本案事證明確，被告上揭加重強盜未遂、妨害公
      務之犯行，洵堪認定。
二、按所謂兇器，其種類並無限制，凡客觀上足以對人之生命、
    身體、安全構成威脅，具有危險性之兇器為已足，並不以攜
    帶之初有行兇之意圖為必要（最高法院七十九年度臺上字第
    五二五三號判例意旨參照）；被告甲○○於強盜時所持之木
    柄斧頭一支，其斧端係鐵質打造之堅硬器具，為足以傷害人
    之生命、身體之兇器。是核被告甲○○所為，係犯強盜未遂
    罪而有刑法第三百二十一條第一項第三、四款之情形，應論
    以同法第三百三十條第二項、第一項結夥三人以上攜帶兇器
    強盜未遂罪，及同法第一百三十五條第一項對於執行職務公
    務員施以強暴罪。再按刑法分則或刑法特別法中規定之結夥
    二人以上或三人以上之犯罪，應以在場實施或在場參與分擔
    實施犯罪之人為限，不包括同謀共同正犯在內，最高法院二
    十三年上字第二七五二號、四十六年臺上字第五三一號判例
    意旨可資參照，本案於九十四年十一月八日下午二時許在臺
    中縣清水鎮○○路十之一號，有被告甲○○、共犯丁○○、
    綽號「小川」之成年男子在場實施強盜犯行，自符合結夥三
    人以上之要件，然公訴人認為被告甲○○加重強盜未遂之犯
    行，僅有刑法第三百二十一條第一項第三款之攜帶兇器情形
    ，而漏論同條項第四款之結夥三人以上情形，容有未洽，併
    此指明。被告甲○○結夥三人以上攜帶兇器強盜之犯行既為
    未遂，爰依刑法第二十六條前段之規定，按既遂犯之刑度減
    輕其刑。被告甲○○以木柄斧頭砍傷證人蔡清鋒，及將木柄
    斧頭丟向證人蔡瑞堂之對於執行職務公務員施以強暴之犯行
    ，係在密接之時段內，就同一犯罪構成事實，本於單一妨害
    公務之犯意接續進行，以實現一犯罪構成要件之單一行為，
    依一般社會觀念，在刑法評價上，應視為數次之接續實施，
    為包括一罪之接續犯。被告甲○○與同案被告丁○○、綽號
    「小川」、綽號「蔡春瑞」之成年男子間，就加重強盜未遂
    犯行，有犯意之聯絡及行為之分擔，為共同正犯。被告所犯
    結夥三人以上攜帶兇器強盜未遂罪及對於執行職務公務員施
    以強暴罪間，其行為互殊，犯意各別，應予分論併罰。爰審
    酌被告甲○○前於八十六年間因違反肅清煙毒條例、麻醉藥
    品管理條例、槍砲彈藥刀械管制條例等案件，經法院分別判
    決確定後，定應執行刑為有期徒刑三年十月，入監服刑後，
    於八十八年九月十八日假釋付保護管束，假釋期間原至九十
    一年三月二十四日期滿，惟於假釋期間再犯竊盜、偽造文書
    、毒品危害防制條例案件，經法院分別判決確定後，定應執
    行刑為有期徒刑二年七月，並經撤銷前開假釋，執行殘刑有
    期徒刑二年六月六日，二者接續執行，於九十四年九月二十
    三日假釋，假釋期間原至九十四年十一月二十九日期滿等情
    ，有臺灣高等法院被告前案紀錄表一份在卷可參，可見其素
    行不佳，且甫經假釋，仍在假釋其間，猶不知悔改，於正值
    年輕力壯之際，不思以正當途徑獲取財物，圖以強盜財物滿
    足自己之慾望，造成證人戊○○精神驚嚇，且於警察依法執
    行職務時持木柄斧頭予以抗拒，漠視公權力之行使，造成警
    察身體及心裡安全之危害，嚴重影響社會治安，惡性非輕，
    且犯後飾詞卸責，態度欠佳等一切情狀，分別量處如主文所
    示之刑，並定其應執行刑，以示懲儆。檢察官於本院審理時
    雖對被告甲○○加重強盜部分具體求處有期徒刑十二年，然
    此應係認為被告之行為尚觸犯二次竊盜、九十四年十月十一
    日加重強盜既遂及九十四年十一月四日加重強盜未遂、槍砲
    彈藥刀械管制條例第八條第四項、第十二條第四項之未經許
    可，持有可發射子彈具有殺傷力之槍枝、子彈罪所致（此部
    分不構成犯罪詳如後述），是其就此部分求處有期徒刑十二
    年，顯屬過重，應以主文宣示之刑為適當，併予敘明。
三、扣案之黑色棒球帽一頂、白色手套一雙，為被告甲○○所有
    ，用以掩飾相貌、避免遺留犯罪跡證，係供其與共犯丁○○
    、綽號「小川」、自稱「蔡春瑞」之成年男子共犯加重強盜
    未遂罪所用之物，而行動電話二支，係被告甲○○所有供與
    共犯丁○○、綽號「小川」、自稱「蔡春瑞」之成年男子聯
    絡共犯加重強盜未遂罪所用之物，爰均依刑法第三十八條第
    一項第二款之規定，併予諭知沒收；扣案之木柄斧頭一支，
    為共犯丁○○、綽號「小川」、自稱「蔡春瑞」之成年男子
    所有並交付被告甲○○共犯加重強盜未遂罪之用，亦應依刑
    法第三十八條第一項第二款之規定宣告沒收。至於被告甲○○另行起意，持上開木柄斧頭一支犯對於執行職務公務員施
    以強暴罪，因該支木柄斧頭非屬被告甲○○所有，爰不於其
    所犯妨害公務罪部分諭知沒收。另扣案之仿ＷＡＬＴＨＥＲ
    廠ＰＰＫ／Ｓ型半自動手槍換裝土造金屬槍管而成之改造手
    槍一枝（槍枝管制編號：0000000000，含彈匣一
    個）、改造子彈三顆（其中一顆業經鑑驗試射耗損滅失），
    被告甲○○就此部分因不知情而應為不另為無罪諭知（詳如
    後述），是此非為供被告甲○○犯加重強盜未遂罪所用之物
    ，依從刑附屬主刑原則，自不得於本案為沒收之宣告；再扣
    案之膠柄斧頭一支，就此部分因無法證明被告甲○○有參與
    九十四年十一月四日之加重強盜未遂犯行（詳如後述），依
    從刑附屬主刑原則，亦不得於本案諭知沒收。又門號000
    0000000、0000000000號之ＳＩＭ卡各一
    張，均屬電信公司所有，非為被告所有，自亦不得為沒收之
    宣告，附此說明。
貳、不另為無罪諭知部分：
一、公訴意旨另以：被告甲○○另與共犯丁○○及綽號「小川」
    之成年男子，共同基於意圖為自己不法所有之概括犯意聯絡
    ，先分別於某日在臺中市○○鎮○○路二五七巷十號，及於
    九十四年十一月八日下午四時四十五分許在臺中縣梧棲鎮○○街一九七巷口，趁無人注意之際，陸續竊取證人乙○○所
    有之車牌號碼ＭＱ－７３０７號自用小客車及證人庚○所有
    之車牌號碼ＫＰ－３７７１號自用小客車，得手後即連續攜
    帶可供兇器使用之斧頭或具有殺傷力之改造手槍：（一）於
    九十四年十月十一日上午九時許，先以自稱「陳志平」撥電
    話予晟泰當鋪，佯稱有車將典當，可以電話聯繫云云，致證
    人戊○○信以為真，回撥電話聯繫，嗣證人戊○○依約於當
    日下午二時許，駕車在臺中縣大安鄉○○路二三六號前等候
    時，被告甲○○等人即分別駕駛上開車牌號碼ＭＱ－７３０
    ７號自用小客車及另一部車牌號碼不詳之車輛，前後包夾證
    人戊○○之車輛，於後被告甲○○等人便下車，持拿斧頭敲
    破證人戊○○車輛之左後方玻璃，並以該斧頭抵住證人戊○○之脖子，致使證人戊○○無法抗拒，而將車輛鑰匙及身上
    之典當款項九十萬元全數交付，被告甲○○等人得手後旋即
    駕車離去；（二）於九十四年十一月四日上午九時許，另自
    稱「王鈞檳」撥電話予晟泰當鋪，偽稱有車將典當五十五萬
    元，請電話聯繫云云，證人戊○○不疑有他，仍回撥相約，
    證人戊○○即於同日上午十一時許，駕車在臺中縣清水鎮○○○街一五○巷五六號前等候，不久被告甲○○等人所駕駛
    車號不詳之車輛到來，便從前面擋住證人戊○○之車輛，然
    後下車持拿膠柄斧頭一支作勢要敲證人戊○○車輛之車窗，
    惟因證人戊○○有所警覺，立即發動車輛後退，僅趁其前行
    時，以膠柄斧頭一支射進其車輛右前面之擋風玻璃而未得逞
    ；（三）於九十四年十一月八日下午二時四十五分許，被告
    甲○○、共犯丁○○及綽號「小川」、自稱「蔡春瑞」之成
    年男子，由被告甲○○持木柄斧頭一把，被告丁○○持仿Ｗ
    ＡＬＴＨＥＲ廠ＰＰＫ／Ｓ型半自動手槍換裝土造金屬槍管
    而成之改造手槍一枝（槍枝管制編號：000000000
    0，含彈匣一個）內裝填改造子彈三顆，對證人戊○○強盜
    未遂，因認被告甲○○此部分行為另涉犯刑法第三百二十條
    第一項之竊盜罪、同法第三百三十條第一項之攜帶兇器強盜
    罪，及違反槍砲彈藥刀械管制條例第八條第四項、第十二條
    第四項之未經許可，持有可發射子彈具有殺傷力之槍枝、子
    彈罪嫌云云。
二、惟按犯罪事實應依證據認定之，無證據不得認定犯罪事實；
    又不能證明被告犯罪者，應諭知無罪之判決，刑事訴訟法第
    一百五十四條第二項、第三百零一條第一項分別定有明文。
    又按事實之認定，應憑證據，如未能發現相當證據，或證據
    不足以證明，自不能以推測或擬制之方法，以為裁判基礎。
    且認定犯罪事實所憑之證據，雖不以直接證據為限，間接證
    據亦包括在內；然而無論直接或間接證據，其為訴訟上之證
    明，須於通常一般之人均不致有所懷疑，而得確信其為真實
    之程度者，始得據為有罪之認定，倘其證明尚未達到此一程
    度，而有合理之懷疑存在時，事實審法院復已就其心證上理
    由予以闡述，敘明其如何無從為有罪之確信，因而為無罪之
    判決，尚不得任意指為違法。最高法院四十年臺上字第八六
    號、七十六年臺上字第四九八六號判例可資參照。再按槍砲
    彈藥刀械管制條例之所謂持有，係指行為人在主觀上有支配
    、管領之意思，客觀上亦能將該物置於自己實力支配之下，
    最高法院九十五年度臺上字第一五四號著有判決可參。
三、公訴人認被告甲○○涉犯刑法第三百二十條第一項之竊盜罪
    、槍砲彈藥刀械管制條例第八條第四項、第十二條第四項之
    罪嫌，無非係以證人庚○於警詢時之指述及證人乙○○、戊○○於偵查時之證述，並有仿ＷＡＬＴＨＥＲ廠ＰＰＫ／Ｓ
    型半自動手槍換裝土造金屬槍管而成之改造手槍一枝（槍枝
    管制編號：0000000000，含彈匣一個）、改造子
    彈三顆扣案可佐，且上開槍、彈送請鑑定，具有殺傷力，有
    內政部警政署刑事警察局槍彈鑑驗通知書一份在卷可證，資
    為論據。訊據被告則堅詞否認有何竊取證人乙○○、庚○所
    有之自用小客車，亦否認曾於九十四年十月十一日強盜證人
    戊○○汽車鑰匙及現金九十萬元、於同年十一月四日強盜證
    人戊○○未遂，及於九十四年十一月八日持有上開槍、彈之
    犯行，辯稱：其沒有竊車，於九十四年十月十一日其人在臺
    中縣龍井鄉○○○路與辛○○合資的檳榔高檳榔攤打掃，不
    可能攜帶兇器參與九十四年十月十一日證人戊○○遭強盜之
    犯行，其也沒有參與證人戊○○於九十四年十一月四日遭強
    盜未遂之行為，於九十四年十一月八日，其只有拿木柄斧頭
    ，並沒有看到同行之人帶槍等語。
四、經查：
（一）就竊盜部分：
      依據證人乙○○於偵查中之證言、證人庚○於警詢之指述
      及於本院審理時之證詞，暨車牌號碼ＭＱ－７３０７號自
      用小客車之汽車機車失竊受理報案暨尋（破）獲證明單一
      紙及證人庚○出具之車牌號碼ＫＰ－３７７１號自用小客
      車的贓物認領保管單一紙，僅可證明證人乙○○遲於九十
      四年十月十四日晚間六時許發現其所有之上開自用小客車
      失竊，及證人庚○遲於九十四年十一月八日下午四時四十
      五分許方發覺失竊之事實，並無其他證據可資證明被告甲○○有參與行竊或事前共謀竊盜之行為，是公訴人遽認被
      告甲○○竊取上開二輛自用小客車云云，尚嫌速斷。
（二）就九十四年十月十一日加重強盜既遂部分：
  １、證人辛○○於本院九十五年二月二十三日審理時到院證述
      ：其與甲○○合開ＫＴＶ、小吃部，小吃部附設檳榔攤，
      名稱叫檳榔高，地址在臺中縣龍井鄉○○○路○段三二號
      ，該店是九十四年十月八日向他人頂下，籌備開幕期間約
      一個禮拜，於九十四年十月十五日開幕，九十四年十月十
      一日是國慶日的隔天，當日的行程其記得很清楚，是先與
      被告約好中午十二時許打掃，被告當天有帶擔任廚房工作
      的己○○一起來，其負責打掃包廂、沙發，甲○○負責掃
      走廊，己○○負責打掃廚房，當天其有去對面自助餐廳點
      菜用塑膠袋裝回來當午餐，約下午二時三十分許，其母親
      打其手機要其回去看顧藝品店，其就開車回去，甲○○則
      開車載己○○回去，於打掃期間，並無看到甲○○外出等
      情綦詳，證人己○○亦到庭證述：其有在辛○○與甲○○
      經營的ＫＴＶ、檳榔攤擔任廚房工作，店址位於臺中縣龍
      井鄉○○○路，於九十四年十月十五日開幕，九十四年十
      月十一日該店籌備期間，其與甲○○、辛○○約好中午十
      二點半左右去店裡整理，甲○○先去其位於臺中縣清水鎮
      ○○路二四八之六號家中載其，約中午十二點多抵達，其
      整理廚房，甲○○、辛○○整理外面的東西，當天午餐是
      辛○○買幾樣菜及飯回來吃，後來甲○○來說要走了，就
      載其回去，辛○○也一起離開，其回到家差不多是下午三
      時許，由該店到其家開車約二十分鐘等語無訛，是核證人
      辛○○、己○○之證詞，關於九十四年十月十一日打掃檳
      榔高ＫＴＶ、小吃部的起訖時間與過程，描述情節吻合，
      且與被告甲○○辯解相符，並無齟齬。
  ２、再核證人辛○○所持用之門號0000000000號行
      動電話的通聯紀錄，於九十四年十月十一日上午十時四十
      六分零七秒、十二時十分零六秒分別與被告甲○○持用之
      門號0000000000號行動電話通話，嗣於同日下
      午一時十七分十五秒起至下午二時十九分四十秒接到其家
      中以00－00000000號撥打之五通電話，其受話
      地點的基地台均在「臺中縣龍井鄉○○村○○路○段一六
      七號四樓」等情，有中華電信（行動）資料查詢一份在卷
      可憑，足見證人辛○○證述關於當日上午與被告甲○○約
      定至位於稱臺中縣龍井鄉○○○路○段三二號之檳榔高Ｋ
      ＴＶ、小吃部打掃，後來在下午二時三十分許，其母親打
      電話來要其回去之證詞相符，是證人辛○○之上開證詞，
      應非子虛。
  ３、再觀之被告甲○○所持用門號0000000000號行
      動電話於九十四年十月十一日之通聯紀錄，其通話、受話
      地點均無在臺中縣大安鄉，甚且門號000000000
      0號行動電話於當日下午一時十七分零八秒接到由被告甲○○家裡以其大嫂黎秀娥名義申請之00－000000
      00號市內電話撥打時，其受話地點恰好在「臺中縣龍井
      鄉○○○路○段二五○號樓頂」，此有臺灣大哥大股份有
      限公司雙向通聯資料查詢、九十五年三月六日函、中華電
      信（固網市內）資料查詢各一份存卷可佐，是則被告甲○○辯稱：當日中午十二時三十分許起至下午二時三十分許
      止，均在臺中縣龍井鄉○○○路○段三二號幫忙打掃等語
      ，尚與常情無違。是被告甲○○自無可能於當日下午二時
      許前往臺中縣大安鄉○○路二三六號前強盜證人戊○○財
      物。
  ４、至於證人戊○○雖證述：其於九十四年十月十一日遭搶時
      ，看到行搶其中一人所戴的黑色棒球帽，與甲○○違警查
      獲當日所戴的棒球帽，因都是黑色的，所以應該是同一頂
      ，因而指認被告甲○○有參與九十四年十月十一日之強盜
      犯行云云。惟審之證人戊○○於本院九十五年二月二十三
      日審理時復證述：當天丁○○下車後貼著並押著其要其將
      錢拿出來，並扯掉其眼鏡，其在被扯掉眼鏡前，並無看到
      戴棒球帽的人，其沒有看清楚戴黑色棒球帽的人的臉，戴
      黑帽者也沒有講話等語甚明，足見證人戊○○指認被告甲○○有參與九十四年十月十一日強盜之犯行，係單以一頂
      黑色棒球帽為憑，然對於戴帽者之容貌、聲音，當場均無
      見聞，本院自難憑證人戊○○一人之指述，遽認被告甲○○有參與該次之強盜犯行。
（三）就九十四年十一月四日加重強盜未遂部分：
      證人戊○○於本院審理時具結證稱：甲○○並無參與九十
      四年十一月四日攜帶斧頭強盜之行為等語屬實，且被告甲○○亦否認有參與此次犯行，而當日扣得之膠柄斧頭一支
      ，雖採得掌紋一枚，然經送請內政部警政署刑事警察局鑑
      定結果，因紋線模糊特徵點不足而無法比對一節，有該局
      九十四年十二月二十七日之鑑驗書一份、照片五張存卷可
      參，是亦無法證明該支斧頭係由被告甲○○持之前往犯罪
      ，此外，亦查無其他積極證據可資證明被告甲○○有參與
      該次犯行，是被告甲○○辯稱：其未參與該次犯行等語，
      洵屬可採。
（四）違反槍砲彈藥刀械管制條例案件部分：
  １、按共同正犯之所以應對其他共同正犯所實施之行為負其全
      部責任者，以就其行為有犯意之聯絡為限，若他犯所實施
      之行為，超越原計畫之範圍，而為其所難預見者，則僅應
      就其所知之程度，令負責任，未可概以共同正犯論，最高
      法院五十年臺上字第一○六○號判例可資參照。
  ２、被告甲○○迭於本院送審、行準備程序及審理時嚴詞否認
      知悉有人於九十四年十一月八日攜帶扣案之槍、彈到案發
      現場等語，審之被告甲○○於九十四年十一月九日第一次
      警詢時供稱：「（你、丁○○及小川各攜帶何兇器？」我
      有看到車上有二把斧頭，丁○○將其中一支交給我。我不
      知道他們二人持何兇器，因為我坐後座。」等語，顯見被
      告甲○○當天所見攜帶之兇器僅為斧頭，其主觀認知上，
      應僅知悉要持斧頭犯罪而已。
  ３、被告甲○○復於當日警詢時供述：其出獄後就聽朋友說丁○○持有槍械等語，是其於同日警詢時另供述：「但我知
      道丁○○有槍」等語，及於九十四年十二月五日偵訊時供
      稱：扣案之槍、彈等物應是丁○○的等語，應係在出獄後
      聽聞丁○○有槍、彈之記億下，所為之推測之詞，自難以
      其曾說過「但我知道丁○○有槍」、「扣案之槍、彈應該
      是丁○○的」的陳述，推論被告甲○○確實知悉當日共犯
      丁○○、綽號「小川」之成年男子持有槍、彈作為犯加重
      強盜犯行之用。
  ４、是以，被告甲○○與共犯丁○○、綽號「小川」之成年男
      子原先之犯罪合意為結夥三人由被告甲○○持木柄斧頭向
      證人戊○○強盜，由另一人持另一支斧頭強盜，但證人丁○○卻逾越原犯罪謀議之範圍，另行持扣案之槍、彈犯強
      盜罪，學理上稱超越原犯罪計劃之部分行為為「共同正犯
      之過剩行為」，依上開最高法院意旨，自應由被告丁○○
      負此過剩行為之責任，被告甲○○僅就其原謀議之範圍負
      責，故被告甲○○對此部分自不應成立違反槍砲彈藥刀械
      管制條例第八條第四項、第十二條第四項之未經許可，持
      有可發射子彈具有殺傷力之槍枝、子彈罪嫌。
（五）綜上，依公訴人所舉之證據，均難認定被告甲○○有竊取
      證人乙○○所有車牌號碼ＭＱ－７３０７號、證人庚○所
      有車牌號碼ＫＰ－３７７１號自用小客車之行為，及於九
      十四年十月十一日攜帶凶器強盜證人戊○○既遂、於九十
      四年十一月四日攜帶兇器強盜證人戊○○未遂、於九十四
      年十一月八日未經許可，持有可發射子彈具有殺傷力之槍
      枝、子彈罪，再遍觀偵查全卷，公訴人亦未能提出其他確
      切之證據證明被告甲○○有上開犯行，本諸罪疑唯輕原則
      ，本院認以現有證據尚無法形成被告甲○○有上開犯行之
      明確心證，揆諸前揭規定，本應就此部分對被告甲○○為
      無罪之諭知，然因公訴人認此部分與前開經認定被告甲○○攜帶兇器強盜未遂之有罪部分，分別有牽連犯或連續犯
      之裁判上一罪關係，爰不另為無罪之諭知。
據上論斷，應依刑事訴訟法第二百九十九條第一項前段，刑法第
二十八條、第三百三十條第二項、第一項、第一百三十五條第一
項、第二十六條前段、第三十八條第一項第二款、第五十一條第
五款，罰金罰鍰提高標準條例第一條前段，判決如主文。
本案經檢察官丙○○到庭執行職務
中    華    民    國    95     年    5    月    18    日
                刑事第十五庭    審判長法  官  林金灶
                                      法  官  陳如玲
                                      法  官  周瑞芬
上正本證明與原本無異。
如不服本判決，應於送達後十日內向本院提出上訴狀（須附繕本
），上訴於臺灣高等法院臺中分院。
                                      書記官  何俞瑩
中    華    民    國    95     年    5    月    18    日
附錄本案論罪科刑法條
刑法第三百三十條：
  犯強盜罪而有第三百二十一條第一項各款情形之一者，處七年
  以上有期徒刑。
  前項之未遂犯罰之。
刑法第一百三十五條：
  對於公務員依法執行職務時，施強暴脅迫者，處三年以下有期
  徒刑、拘役或三百元以下罰金。
  意圖使公務員執行一定之職務或妨害其依法執行一定之職務或
  使公務員辭職，而施強暴脅迫者，亦同。
  犯前二項之罪，因而致公務員於死者，處無期徒刑或七年以上
  有期徒刑；致重傷者，處三年以上、十年以下有期徒刑。


司法院資訊處製作；財團法人民間司法改革基金會備份。
